【裁判字號】    91,訴,1496
【裁判日期】    921006
【裁判案由】    損害賠償
【裁判全文】
臺灣士林地方法院民事判決  九十一年度訴字第一四九六號
    原      告  丙○○
                甲○○
    共      同
    訴訟代理人  余信達律師
    被      告  乙○○        住台北市○○區○○路一二六號
    被      告  雅懋有限公司  設台北縣新莊市○○路新建巷四九號一樓
    法定代理人  丁○○        .
    共      同  賴玉梅律師
    訴訟代理人  黃紀錄律師
                陳文彬律師
當事人間損害賠償事件，本院於民國九十二年九月二十二日言詞辯論終結，判決如下
：
    主      文
被告乙○○應給付原告丙○○新台幣萬零壹佰玖拾元，及自民國九十一年五月一日
起至清償日止，按年利率百分之五計算之利息。
被告乙○○應給付原告甲○○新台幣貳佰貳拾玖萬貳仟柒佰肆拾伍元，及自民國九十
一年五月一日起至清償日止，按年利率百分之五計算之利息。
原告其餘之訴駁回。
訴訟費用由被告乙○○負擔百分之六十，餘由原告丙○○負擔百分之二、原告甲○○
負擔百分之三十八。
本判決第一項得假執行；但被告乙○○如以新台幣萬零壹佰玖拾元為原告丙○○供
擔保，得免為假執行。
本判決第二項於原告甲○○以新台幣柒拾伍萬元為被告乙○○供擔保後，得假執行；
但被告乙○○如以新台幣貳佰貳拾玖萬貳仟柒佰肆拾伍元為原告甲○○供擔保，得免
為假執行。
原告其餘假執行之聲請駁回。
    事      實
甲、原告方面：
壹、聲明：
一、被告等應連帶給付原告丙○○新台幣（下同）十萬零一百五十八元，及自起訴狀
    繕本送達被告之翌日起至清償日止，按年利率百分之五計算之利息。
二、被告等應連帶給付原告甲○○三百九十二萬九千七百十二元，及自起訴狀繕本送
    達被告之翌日起至清償日止，按年利率百分之五計算之利息。
三、原告等願供擔保，請准宣告假執行。
貳、陳述：
一、查被告乙○○係被告雅懋有限公司（下稱雅懋公司）之受僱職員，平日駕駛其所
    有之車牌號碼五Ｃ─二四三八號自用小貨車作為載運家電貨物及往返住處代步之
    工具，且駕車乃為其受僱執行職務所附隨之準備工作與輔助工作，亦為從事駕駛
    業務之人。民國九十年十一月十七日晚間九時許，被告乙○○駕駛前開自用小貨
    車，於送完貨後欲返家之際，沿台北市士林區○○○道由南往北方向行駛，途經
    仰德大道三段二四０號前劃有分向限制線（即雙黃線）之限速四十公里之上坡道
    路時段，本應注意汽車在雙向二車道行駛時，在劃有分向限制線之路段，不得駛
    入來車之車道內，及當地行車速率限速為時速四十公里，而依當時夜間有照明、
    係直路、路面乾燥、無缺陷亦無障礙物且視距良好，又無不能注意之情形，詎其
    竟疏未注意，在上開地點為超越同向車道前方車輛，貿然以六十公里之時速高速
    疾駛，並跨越分向限制線駛入對向車道，適原告丙○○騎乘車牌號碼ＯＯＦ─三
    三○號重型機車，附載原告即韓籍交換學生甲○○，沿對向即仰德大道北往南方
    向下坡迎面而來，乙○○因而閃避不及，其所駕駛之開自用小貨車左前角保險桿
    撞擊丙○○所騎乘機車附載之甲○○左腳後，致該機車人、車倒地，使原告丙○○發生頭痛、嘔吐及噁心等現象，並受有頭部外傷、合併腦震盪後遺症及身體多
    處擦傷等傷害，而原告甲○○則因而受有左側大腿遠端股骨及髕骨開放性骨折、
    左手中指近端指節骨骨折及身體多處擦傷等更為嚴重之傷害，至機車則有多處毀
    損、漏油及不堪使用之損壞。詎料被告乙○○非但未將傷者送醫救治，更另行起
    意而駕車加速逃逸，幸經同向後方駕駛人陳明蘭目睹車禍經過，旋由後追趕並記
    下肇事車輛之車號報警處理，並經台灣士林地方法院院檢察署檢察官偵結起訴，
    鈞院九十一年度交訴字第九號、台灣高等法院九十一年度交上訴字第一二六號及
    最高法院九十二年度台上字第五五號之歷審刑事判決確定在案可稽。
二、原告丙○○自九十年十一月十七日起至九十一年一月期間仍陸續前往台北市立陽
    明醫院及行政院國軍退除役官兵輔導委員會台北榮民總醫院（以下簡稱：台北榮
    民總醫院）等處就診。至原告甲○○則傷勢甚屬嚴重，其乃於九十一年十一月十
    七日之案發當晚即送至台北市立陽明醫院（以係簡稱：陽明醫院）急救，而於九
    十一年十一月十八日即次日旋以急診轉往住進台北榮民總醫院，並於當天接受「
    左膝外固定及清創急診手術」及「左手中指內鋼針固定器手術」，而住院至九十
    年十二月五日後出院，復於九十年十二月廿日再度住進台北榮民總醫院，並接受
    「拔除外固定器手術」，而於九十年十二月廿七日出院後，並多次返回台北榮民
    總醫院回診。歷時數月後又再前往台北市立萬芳醫院（以下簡稱：萬芳醫院）進
    行復健，其間亦曾多次返回台北榮民總醫院進行追蹤治療。而甲○○於返回韓國
    後，仍未見好轉，復前往韓國當地多家醫院進行名為：「Open    Adhesiolysis
     & Cement Bead Removal  & Tbr Tuberosity Osteotomy Knee Left」等之開刀
    手術及治療。
三、原告丙○○及原告甲○○就本件之損害數額明細：
    經查原告丙○○及原告甲○○因前述傷害事故，分別致有下列醫療費用之支出及
    精神上損害，爰分列於次：
  (一)原告丙○○之損害部分：
    1.先後於陽明醫院及台北榮民總醫院就診之醫療費用，合計支出為一千一百五十
      八元。
    2.機車毀損之修繕費用一萬九千元。
    3.原告丙○○「減少勞動能力」及「增加生活上需要」之損害數額：三萬元
    (1)關於減少勞動能力部分：
      原告丙○○於本件事故發生當時，係於位在台北市○○區○○路十五之一號之
      一家名為「洋基服飾店」擔任工讀生乙職，月薪計約為一萬八千九百元（時薪
      90元×7小時×30日=18900元 ）（此並未含每日餐費一百五十元及業績一萬元
      抽一百元之佣金部分）。而因本件事故以致原告丙○○無法繼續上班達一個月
      之久，故就其減少勞動能力期間暫計自九十一年八月二十三日起至九十一年九
      月二十二日止即暫以一個月計算，故原告丙○○就本件之減少勞動能力之損害
      為一萬八千九百元，於此謹暫以一萬二千元計之。
    (2)關於增加生活上需要部分：
      就僱用看護人員之費用部分，同前所述，即暫以前揭所述之最低標準即「每日
      一千元」計算，而僱用期間則同前以一個月計算，因此原告丙○○就本件僱用
      看護人員之費用為三萬元（1000元×30日=30000元）。至於就其他額外支出費
      用部分（如：就醫往返所支出之交通費用等）暫不計入。
    (3)因此可見，原告丙○○之減少勞動能力及增加生活上需要之損害數額至少為四
      萬二千元（ 12000+30000=42000），原告僅就其中之三萬元部分加以請求，自
      屬依法有據。
    4.精神上損害之慰撫金部分：五萬元。
    5.小結：
      原告丙○○所受之財產上與精神上之損害，合計為十萬零一百五十八元。
      （1158+19000+30000+50000=100158）
  (二)原告甲○○部分
    1.醫療費用部分
    (1)原告甲○○於台灣地區就診部分：
    關於陽明醫院之醫療費用，合計為支出七千六百六十四元。
    關於台北榮民總醫院之手術及住院醫療費用，合計支出為三十三萬零九百六十
      四元
    關於萬芳醫院之醫療費用，合計支出為七百二十元。
    雖查有關台北榮民總醫院及萬芳醫院等二家醫院函覆  鈞院之原告等醫療費用
      明細部分，顯與實情出入甚鉅，而陽明醫院部分，該院並未就原告等之醫療費
      用給付情形表示意見，然查原告均業已完整檢附上開各間醫院所出具之醫療費
      用收據在卷足參，且被告就萬芳醫院之醫療費用部分亦已自認在案，是以足證
      原告確已善盡其訴訟法則上之舉證之責；再且原告甲○○亦均已確實依其上金
      額支付完畢，是就原告等所實際支出之醫療費用之計算，自應以前述原告所提
      出之收據明細金額為準。
    小結：
      原告甲○○於台灣地區所實際支出之醫療費用，合計為至三十三萬九千三百四
      十八元。
    (2)原告甲○○於韓國地區就診部分（此部分均以「韓元」為計費單位，與新台幣
      之匯率比為卅四：一）：
    關於手術及住院費用，合計為韓元一百九十萬一千三百六十元，折合新台幣為
      五萬五千九百二十二元。
    轉往其他醫院之醫療費用，合計為韓元三十五萬一千零八十八元，折合新台幣
      為一萬零三百二十六元。
    小結：
      原告甲○○於韓國地區所實際支出之醫療費用，合計為韓元二百二十五萬二千
      四百四十八元，折合新台幣為六萬六千二百四十八元。
    (3)原告甲○○就將來後遺症部分推定須再另行支出之醫療費用：
    人工關節（使用壽命為十年）安裝手術：一百四十八萬二千四百十二元
      00000000×5次（二十歲至七十歲）＝00000000（韓元）。
      折合新台幣為： 0000000。
    拔除內固定器手術（參考原告甲○○於九十年十二月廿日至九十年十二月廿七
      日於台北榮民總醫院接受「拔除『外』固定器手術」之費用）四萬一千七百零
      四元（30504+11200=41704）。
    安裝關節軟骨手術：三十萬元。
    左大腿美容手術：二十萬元。
    雖被告一再以「不具必要性」等詞推諉責任，然查端視原告之實際上所已進行
      之手術及傷勢情形，依吾人智識及經驗法則，當不難確信原告所蒙受之痛楚，
      亦足見日後復原手術與復健等工作之必要性，實無待言。再且原告甲○○於本
      件事故所因此而留存於整隻腿部之疤痕是何其嚴重，對其身為一名年僅二十出
      頭之年輕女子而言，究須待多少時日始能步出傷痛與陰霾，無人可知，是此被
      告竟又狠心就「其所必須進行之大腿美容手術」之必要性加以質疑，於心何忍
      ，實難為人所茍。
    小結：
      原告甲○○將來後遺症部分之醫療費用，合計為二百零二萬四千一百十六元（
      0000000 ＋41704+300000+200000=0000000）。
    2.原告甲○○「減少勞動能力」及「增加生活上需要」之損害數額為五十萬元：
    (1)關於減少勞動能力部分：
      查西元二００三年韓國大學畢業生於韓國當地就業之平均年薪為新台幣七十五
      萬元，又原告甲○○係於九十一年八月二十三日畢業於韓國當地之「國民大學
      」，且迄今仍無法外出就業，故就其減少勞動能力期間暫計自九十一年八月二
      十三日起至九十二年八月二十二日止即暫以一年計算，故原告甲○○就本件之
      減少勞動能力之損害為七十五萬元。
    (2)關於增加生活上需要部分：
    就僱用看護工部分：
      查國內一般僱用看護工之費用行情為每日一千一百元至二千一百元不等，次按
      強制汽車責任保險給付標準第二條第二項第四款及第三項亦明定：「保險人或
      特別補償基金就『看護費用』所為之給付，每日以『新台幣一千元』為限。」
      是以本件原告甲○○僱用看護人員之費用暫以前揭所述之最低標準即「每日一
      千元」計算。
    又查原告甲○○迄今仍僱用看護人員以照料病情，是同前所述即僱用期間以一
      年計算，因此原告甲○○就本件僱用看護人員之費用為三十六萬五千元。
      1000(元)×365(天)=365000( 元)。
    就其他額外支出費用部分（如：購置輪椅及拐杖費用、就醫往返所支出之交通
      費用暫不計入。
    (3)小結：
      因此可見，原告甲○○之「減少勞動能力及增加生活上需要」之損害數額至少
      為一百十一萬五千元，爰此原告僅就其中不到一半之五十萬元部分加以請求，
      自屬依法有據。
    3.原告甲○○所受精神上損害之慰撫金：一百萬元。
四、被告雅懋公司應就被告乙○○之侵權行為負連帶賠償責任：
  (一)被告乙○○事實上受僱於被告公司，且於執行受僱之職務時應注意能注意卻不注
    意，而過失駕車致造成被害人即原告丙○○及原告甲○○身體、健康等人格權及
    財產權受到嚴重侵害之事實，業如前述甚明，是依民法第一百八十四條、第一百
    八十八條規定，被告乙○○及被告雅懋公司自應連帶賠償原告丙○○及原告甲○○因此所受之損害。
  (二)被告乙○○於本案刑事庭歷審及民事庭第一審開庭時均業已自承為被告雅懋公司
    之職員，平日駕駛其車牌號碼五Ｃ─二四三八號自用小貨車上班，至公司載運家
    電貨物，是被告乙○○於九十年十一月十七日肇事當日送貨完畢下班後駕駛上開
    自小貨車返家之行為，自係執行其被告雅懋公司之職務所必要之行為，且當然為
    從事送貨業務後之附隨業務行為。況查被告乙○○於本件刑事案件部分，更業經
    最高法院於九十二年一月十三日以九十二年度台上字第五五號判決被告乙○○成
    立刑法第二百八十四條第二項之「業務」過失傷害罪，並確定在案。縱然刑法上
    「業務」過失之法律效果與民法第一百八十八條規定之「執行職務」概念不盡相
    同，惟就執行雇用人之職務之客觀事實而言，當無二致；再者「業務」與「職務
    」之本質及其客觀上之態樣亦屬相同，是承上論結，均足證被告乙○○確實係被
    告公司之受僱人，且於執行被告公司之職務時竟應注意能注意卻不注意，而過失
    駕車致不法侵害原告丙○○及甲○○等二人之身體、健康等人格權及財產權之事
    實甚明，是以被告公司罔顧各級法院於歷審所為之刑事判決意旨，殊不足採。
  (三)雖查被告雅懋公司一再辯稱「本案車禍係發生於被告乙○○之下班時間，而被告
    乙○○所駕駛之肇事車輛係伊自己所有」云云，惟查：
  1.被告雅懋公司所出具之員工守則乙紙，實乃被告雅懋公司單方片面所書寫，且既
    與該行業於社會上之一般常態不符，更未見被告有任何佐證以實其說，故誠為原
    告所否認。
  2.況且退步以言，被告乙○○既係受僱於被告公司並擔任搬運家電等「外勤」性質
    之職務，是依一般社會常情以觀，此種工作性質實際上本屬彈性而無固定之工作
    期間，縱使被告公司確訂有如被告公司所述之上班時間之規定，亦僅係針對「內
    勤」人員所為之規範，對於外務或外勤等員工自無適用之餘地。
  3.再者，縱被告乙○○所駕駛之本件肇事車輛為其自己所有，惟該貨車確實係被告
    乙○○為執行被告公司之職務而於上班期間所使用之交通工具，更為被告乙○○
    於刑事庭歷審所自承在案，且該車輛上並印有被告雅懋公司之字樣均在卷可證；
    再者，員工駕駛自己所有之交通工具執行公司職務，乃屬社會多數行業之常態，
    是以，自不容以該交通工具形式上之所有權歸屬，而率然否定被告乙○○執行被
    告公司職務之事實。
  4.矧且退萬步言，縱本件事故係發生於被告乙○○之「下班時間」，被告雅懋有限
    公司仍應連帶負損害賠償責任：
  (1)查被告雅懋有限公司一再辯稱本件乃係因被告乙○○於下班時間肇事致原告等受
    有損害，故被告公司就此一侵權行為所生損害不負連帶賠償責任云云，惟查被告
    乙○○於本件事故發生時，確係正在執行「客觀上足認與執行職務有密切關聯性
    且屬必要之行為」，業如前述，是已顯見被告卸責之詞實非有據至明。
  (2)況且，縱被告確係於其下班時間發生本件事故，然按民法第一百八十八條第一項
    所謂受僱人因執行職務不法侵害他人之權利，不僅指受僱人因執行其所受命令或
    委託之職務自體，或執行「該職務所必要之行為」而不法侵害他人之權利者而言
    ，即受僱人之行為，在客觀上足認為「與其執行職務有關」而不法侵害他人之權
    利者，即令其為自己利益所為，亦應包括在內，且均與肇事當時是否為「上班時
    間」無關。
  (3)至被告乙○○雖又一度辯稱「其係與太太約去吃飯」云云，惟查：
    當日車禍肇事現場僅有被告乙○○一人，均有當場目擊證人陳明蘭分別於警訊時
    、偵查及  鈞院刑事庭審判時所為證詞在卷足證；且被告乙○○於偵查及刑事庭
    審理時亦未曾提及任何有關前述與其太太相約吃飯等語，而後被告乙○○雖竟於
    刑事第二審審理時反口辯稱與其妻相約云云，然終亦為第三審即最高法院判決所
    不採，從而亦足見被告乙○○前於  鈞院民事庭開庭審理時所佯稱肇事當日係與
    其太太相約吃飯云云，洵不足採信至明。而今竟圖再以前開不實主張為卸責之辯
    駁，當屬無據。
五、本件中國人壽保險股份有限公司理賠部（下稱中國人壽保險公司）所為之保險給
    付，不應計入原告甲○○之損害賠償請求範圍內而加以相抵：
  (一)查中國人壽保險公司所為之本件保險給付，乃係源自於原告甲○○前所自行投保
    之「僑生保險」而來，並非如同「全民健康保險法或強制汽車責任保險法之『強
    制保險』性質」。且查「僑生傷病醫療保險辦法」乃早於九十年十二月廿六日業
    已廢止在案，而既使是廢止前之舊法條文中亦未如同全民健康保險法定有「法定
    代位」之特別規定，足見中國人壽保險公司就本件原告甲○○所理賠之保險給付
    部分，自應適用一般保險法第一百三十五條準用第一百零三條之規定，即無法定
    代位之問題。且原告甲○○縱獲得保險人即中國人壽保險公司之傷害保險給付，
    然對原告等之損害賠償請求權亦不生任何影響至明；換言之，中國人壽保險公司
    所為之本件保險給付，自不得於被告等之損害賠償金額範圍內加以扣除。況且，
    本件「僑生保險」乃原告自行定期支出保險費用所另為投保之保險，乃屬一般「
    商業保險」之性質，已如前述，而原告「自費」保險之目的，乃係著眼於「倘保
    險事故一旦發生，則期盼能獲得更為周全之醫療品質及保障」，並非作為消弭加
    害人即本件被告等之損害賠償責任之用。
  (二)再者，退萬步言，縱中國人壽保險公司有為本件保險給付之事實，然亦僅係針對
    原告甲○○已支出龐大之醫療費用部分所為之「些微」之補貼，惟查原告甲○○
    實際上依然就被告等之侵權行為所致損害負擔了龐大之醫療費用，並進而導致生
    活竭遽困頓，再加上身心所蒙受之傷害，更加痛苦不堪，是以殆無被告所佯稱「
    原告甲○○因由保險公司獲得理賠，故就醫療費用部分即無財產上損害可言」之
    情形，更益證被告等卸責之意圖足堪認定，自不足採信。
六、本件應有民事訴訟法第二百二十二條第二項之適用：
    查本件原告等受有損害之諸項事實均業經  鈞院確認無疑，詎被告嗣又一再藉詞
    推諉卸責致使訴訟延滯多時，以致於就原告實際所受之損害部分（如：原告因遭
    被告撞毀之機車所為支出之修繕費用、原告等因故無法行動而聘請之看護工薪資
    費用、無法工作之收入損失、以及在台灣地區改為承租地上一樓之宿舍以便行動
    等之多項開支，迄今倘欲就該損害數額再一一加以證明，則恐有事實上之重大困
    難；且就「膝蓋關節之軟骨安裝手術」及「左大腿美容手術」等二項手術之支出
    費用，經原告多次透過向：台灣醫事法學會、台北醫師工會全國聯合會、中央健
    康保險局醫療費用服務科及臺大醫院駐院醫師（蔡力凱醫師）等多處諮詢後仍未
    有果，職是之故，本件自應有民事訴訟法第二百二十二條第二項規定之適用。是
    若鈞院認原告所受之損害仍有無法完全加以證明其數額之情者，請鈞院依民事訴
    訟法第二百二十二條第二項之規定，審酌本件被告之侵權行為事實所得之一切事
    證及全辯論意旨，再依  鈞院之所得心證確定該損害額，以維權益。
七、末查被告雅懋公司前以民事答辯狀誆稱原告甲○○未能提出任何證據證明其當事
    人同一性云云，惟查：原告甲○○係一韓國籍交換學生，茲有原告甲○○之「中
    、英文（SONG JUNG-DUCK）姓名」證明書及附有「韓、英文（SONG JUNG-DUCK）
    姓名」之原告甲○○韓國護照影本在卷足證，更有本案刑事部分應訊證人簡江作
    之證述在案可憑，是以足肯認原告甲○○與前開各項證物之「韓、英文姓名」之
    同一性；矧且，由原告所提之「韓、英文診斷證明書」之「韓、英文姓名」加以
    比對，亦足堪認定其同一性無疑，此均業經原告前於九十二年一月十日民事更正
    暨補充起訴狀中闡述甚詳。
八、原告等二人於事故發生當時均係就讀大學之在學生（原告丙○○就讀中國文化大
    學韓文系三年級，原告甲○○則就讀韓國當地國民大學四年級），原告甲○○更
    係遠從韓國來到台灣求學之韓籍交換學生，均有大好前途在望，然今卻竟須忍受
    此等折磨，至屬不忍。且原告甲○○現左大腿內仍置有鋼釘及固定器，而關節部
    分已無軟骨，是以終日均須持輪椅代步（關節軟骨因無血管存在，因此一旦有缺
    損或剝離將永遠無法再生）；至原告丙○○則因腦震盪後遺症須定期回診並追蹤
    治療，原告等確實受有財產上之嚴重損害及身心上之重大痛苦與煎熬，殊非常人
    所能理解。孰料被告乙○○於肇事當時非但駕車加速逃逸，且事後與所其屬之被
    告雅懋公司，對於原告等所受之身心及財產上損害均置之不理，更未曾見有任何
    和解及賠償之誠意，且查被告乙○○僅有配偶趙芷儀一人，並無子女，其父母亦
    有兄長袁福茂可為扶養，而被告卻僅一昧據以種種謊稱之詞欲求卸責，實令人心
    寒。
、證據提出：
一、丙○○九十年十一月廿一日及九十一年一月十一日於台北榮民總醫院就診之診斷
    證明書影本乙份。
二、甲○○於台北榮民總醫院多次就診之診斷證明書影本乙份。
三、臺北市政府警察局交通警察大隊九十年十一月十七日廿一時製作之交通事故現場
    照片影本乙份。
四、台灣士林地方法院九十一年度交訴字第九號刑事判決影本乙份。
五、甲○○於九十年十一月十七日送台北市立陽明醫院急救之診斷證明書影本乙份。
六、韓國Kyung Hee University Medical Center開立之英文診斷證明書影本乙份。
七、韓國Kyung Hee University Medical Center開立經JUNG IL LAW AND NOTARY
    OFFICE翻譯並公證之「韓、英文將來治療推定書」影本乙份，暨中譯文、認證證
    明影本乙份。
八、甲○○於韓國當地醫院進行手術照片之電子圖形檔光碟乙份。
九、甲○○於台北市立陽明醫院之醫療費用收據影本乙份。
十、甲○○於台北榮民總醫院住院及手術之醫療費用收據影本乙份。
十一、甲○○於台北市立萬芳醫院之醫療費用收據影本乙份。
十二、甲○○於韓國當地醫院之手術及住院費用收據影本乙份及中文翻譯，暨其認證
      證明影本乙份。
十三、甲○○於韓國當地醫院就診之醫療費用收據影本乙份及中文翻譯，暨其認證證
      明影本乙份。
十四、丙○○於台北市立陽明醫院及台北榮民總醫院之醫療費用收據影本乙份。原證
十五、中國文化大學韓文系簡江作教授之簽名及印文正本共五份。
十六、安安看護中心之簡歷及費用說明乙份。
十七、原告甲○○之畢業證明正本乙份。
十八、二００三年韓國大學生於韓國當地就業之年薪中韓文資料乙份。
十九、廢止前之「僑生傷病醫療保險辦法」全文影本乙份。
二十、駐韓國台北代表部之收據影本乙份。
廿一、韓國公證機關之收據影本二份。
廿二、重型機車維修費用行情表乙份。
廿三、馬筱笠醫師撰，「以自體膝關節內骨軟骨移轉的手術來治療軟骨的缺損」乙文
      乙份。
廿四、莊文琦出具之請求權讓與同意書影本乙份。
廿五、原告丙○○之在職證明書影本乙份。
廿六、原告受領強制汽車責任險紀錄影本二份。
廿七、聲請就「膝蓋關節之軟骨安裝手術」及「左大腿美容手術」支出費用函詢相關
      醫療及專業機構。
乙、被告方面：
壹、聲明：
一、原告之訴駁回。
二、如受不利判決，願供擔保請准宣告免為假執行。
貳、陳述：
一、原告丙○○主張於台北榮民總醫院支出醫療費用一千一百五十八元部分，均有單
    據可據，被告承認其真實，就此部分不加爭執，惟其餘部分意見如下：
  (一)機車毀損修繕費用部分：
    原告丙○○於本件交通事故中所騎乘之車牌號碼ＯＯＦ─三三○號重型機車，係
    於八十五年七月出廠，並於同年八月領得行照，前開機車距本案車禍事故發生時
    已使用五年之久，本有一定之折舊及使用上之耗損，亦需更換部分耗損之零件，
    復觀原告提出之機車毀損照片，前開機車僅於機車大燈、後方燈一邊、後照鏡、
    手煞車器等處受有損害，是縱前開機車龍頭有調整之必要，亦僅於此部分之費用
    而已。今原告丙○○無視前開機車外殼於本案事故發生前早已磨損嚴重，且機車
    因使用五年之久，有一定零件上之折舊及使用上之耗損之事實，竟要求被告等須
    賠償與本案事故毫無關聯之更換電瓶及修理引擎費用（按：電瓶之更換係因電瓶
    老舊，而修理引擎係因機車使用日久而需修理，均與本案事故無任何因果關係）
    ，其主張顯不足採。再就前開機車必要之手煞車器等處之修繕費用，原告丙○○
    亦未提出任何單據證明確曾支出。
  (二)減少勞動能力及增加生活上需要部分：
    原告丙○○因本件車禍雖受有頭部外傷、合併腦震盪之傷害結果，然因狀況輕微
    ，當日即已出院，其後醫治數日即可痊癒，根本無聘請看護必要，更無一個多月
    無法打工情形。
  (三)精神慰撫金部分：
    原告丙○○係屬學生，名下並無財產，其因本件車禍事故所受之傷害結果又十分
    輕微，休息數日即可痊癒，並未留下任何後遺症。反觀被告乙○○僅高中畢業，
    目前已於監獄服刑，失去工作，且有家庭須扶養，名下更無財產或任何不動產。
    而被告雅懋公司近年來因經濟景氣不佳，連年虧損，故原告主張被告等應連帶賠
    償精神慰撫金五萬元，即屬過高，請鈞院酌減至相當之金額。
二、至原告甲○○請求部分：
  (一)醫療費用部分：
  1.原告甲○○於台灣地區就診部分：
  (1)台北榮民總醫院支出之醫療費用部分
    此部分原告主張支出三十三萬零九百六十四元之醫療費用，然扣除保險公司代為
    給付之部分及請領診斷證明書之費用後，原告甲○○於台北榮民總醫院實際僅支
    出醫療費用四萬七千九百二十六元，原告甲○○超過此部分之主張即無理由。
  (2)陽明醫院支出之醫療費用部分
    此部分原告主張支出七千五百八十四元之醫療費用，然其中九十年十一月十八日
    診斷證明書費八十元並非因侵權行為所生之財產上損害，本不得請求，其餘七千
    五百八十四元醫療費用，原告已由中國人壽保險公司獲得保險給付，則原告於陽
    明醫院應已無其他醫療費用之支出。
  (3)萬芳醫院支出之醫療費用部分
    原告此部分主張均有單據可憑，被告二人承認其真實，此部分不加爭執。
  2.原告甲○○於韓國地區就診部分：
    原告主張於韓國地區支出之手術及住院暨轉往其他醫院醫療費用共六萬六千二百
    四十八元，然原告甲○○前開主張之部分竟包含顯非治療必要之整型手術費用。
    是原告甲○○證明前開整型手術確為因本件車禍事故治療必要前，該部分即難認
    係填補原告甲○○損害所必需，依法應予剔除。
  3.原告甲○○就將來後遺症部分推定須再另行支出之醫療費用：
    原告甲○○所提診斷證明書上從未提及須安裝人工關節及人工軟骨之事，故原告
    甲○○此部分所請求支各項費用，是否均與本案車禍事故有關，是否均屬必要（
    按：美容手術即顯非必要），即應由原告負舉證之責。
  4.本件原告主張之訴訟標的係侵權行為損害賠償之請求，原告須就其主張之侵權行
    為事實負積極舉證責任，於證明確有損害而僅係損害賠償數額無從證明時，始有
    民事訴訟法第二百二十二條第二項之適用。是原告雖因本件侵權行為而受有損害
    ，然前開安裝人工關節、拔除內固定器、安裝關節軟骨、左大腿美容等節是否與
    本案車禍事故具有因果關係？是否均屬必要？原告甲○○均未負積極舉證之責。
  (二)減少勞動能力及增加生活上需要部分：
  1.本件車禍事故發生於九十年十一月十七日，而原告甲○○畢業於九十一年八月二
    十三日，斯時距車禍發生已有近九個月之久，原告甲○○應早已痊癒。復觀諸原
    告甲○○於返回韓國後，並未因本件車禍事故致行動不便無法就學，仍可順利完
    成學業等情，更足證原告甲○○之行動能力並未受到任何影響，勞動能力更無任
    何減損。今原告甲○○僅提出畢業證書及所謂韓國平均工作所得資料，於未提出
    任何證據證明勞動能力確因本件車禍事故致有減損或喪失之情形下，即率然主張
    因本件車禍致減少勞動能力云云，其主張即顯無任何依據。
  2.至原告主張因聘僱看護增加生活上需要部分，因原告僅提出國內某看護中心廣告
    ，並非原告甲○○確曾支出費用之證據，未能舉證證明確有請看護之必要及確曾
    聘請看護致支出費用，其主張顯難採信。
  (三)精神慰撫金部分
    本件車禍發生時，原告甲○○係屬學生，目前應已就業工作，惟有關原告甲○○
    之財產資力、社會地位狀況均屬未明。又被告乙○○、雅懋公司之身分地位及經
    濟狀況均如前述，原告甲○○率然主張被告應連帶賠償精神慰撫金一百萬元，即
    屬過高，請鈞院酌減至相當之金額。
三、再原告主張被告雅懋公司應依民法第一百八十八條負連帶責任部分：
  (一)被告乙○○雖為被告雅懋公司雇用之員工，然乙○○係以個人所有、車牌號碼五
    Ｃ─二四三八號自用小貨車，替被告雅懋公司載送客戶訂購之家電及從事相關家
    電之簡易維修，而其薪資則係按件計酬，工作時間則為上午九點至下午六點。而
    當員工出車載送家電或從事維修時，被告雅懋公司均規定員工必須於當日下午六
    點左右，返回被告雅懋公司將相關單據及金額點交，之後即屬員工下班時間，故
    員工下班後從事何種行為，即與員工執行被告雅懋公司業務無關。
  (二)本件車禍係發生於九十年十一月七日晚間九時許，斯時距乙○○下班已有三個多
    小時之久，此為例審刑事判決所確認，亦為原告書狀中所自認，顯見被告乙○○
    並非在執行公司業務。再者，乙○○係在吃完晚餐欲返家之際方發生本件車禍（
    乙○○住在台北市○○區○○路一二六號，發生本件車禍之仰德大道三段，係乙○○返家須經之路，且乙○○於刑事案件偵、審過程，亦均承認係下班吃完晚餐
    之後返家時才發生車禍），均足證明被告並非因執行公司職務時，過失不法侵害
    原告丙○○等二人之權利。
  (三)本件車禍事故發生時，除已是被告乙○○之下班時間外，且被告所駕汽車為個人
    所有，於外觀上亦非登記為被告雅懋公司所有，是被告乙○○之行為及車輛外觀
    而言，更與被告公司毫不相干。
  (四)刑法第二百八十四條第二項規定之業務過失傷害罪，其成立只須犯罪行為人係從
    事業務之人係從事業務之人，因業務上之過失行為傷害他人，即足成罪，而其認
    定「業務」之概念，與民法第一百八十八條僱用人責任規定之「執行職務」概念
    更迥不相同。刑法上所謂之業務，係指個人基於社會地位繼續反覆所執行之職務
    ，除主要業務外，亦包括完成主要業務所附隨之準備工作與輔助事務。然民法第
    一百八十八條第一項所謂受僱人因執行職務不法侵害他人之權利，需受僱人之行
    為，客觀上足認為與其執行職務有關，而不法侵害他人權利者，方可構成。今觀
    諸被告乙○○係於下班後之個人時間駕駛其所有之自用小貨車不慎肇事，顯見被
    告乙○○並非執行被告雅懋公司之職務，雖被告乙○○之行為於刑法上應成立業
    務過失傷害罪，然本件亦無民法第一百八十八條僱用人責任規定之適用。
、證據提出：
一、被告雅懋公司員工守則影本乙份。
二、被告乙○○戶籍謄本影本乙份。
三、被告雅懋公司九十一年度營利事業所得稅結算申報書暨資產負債表影本乙份。
四、聲請向中國人壽保險公司函詢甲○○申請相關僑生保險給付資料，向台北榮民總
    醫院函詢原告丙○○、甲○○診治情形相關問題。
丙、本院依職權調取本院九十一年度交訴字第九號刑事案件歷審案卷，並向陽明醫院
    、萬芳醫院函查原告甲○○就診情形，向財政部財稅資料中心、財政部台北市國
    稅局函查原告丙○○、被告乙○○財產歸戶資料、所得稅申報資料。
    理      由
一、原告起訴主張：被告乙○○係被告雅懋公司之受僱職員，於九十年十一月十七日
    晚間九時許，駕駛其所有車牌號碼五Ｃ─二四三八號自用小貨車，於送完貨後欲
    返家之際，沿台北市士林區○○○道由南往北方向行駛，途經仰德大道三段二四
    ０號前劃有分向限制線（即雙黃線）之限速四十公里之上坡道路時段，竟疏未注
    意，在上開地點為超越同向車道前方車輛，貿然以六十公里之時速高速疾駛，並
    跨越分向限制線駛入對向車道，適原告丙○○騎乘車牌號碼ＯＯＦ─三三○號重
    型機車，附載原告即韓籍交換學生甲○○，沿對向即仰德大道北往南方向下坡迎
    面而來，乙○○因而閃避不及，其所駕駛之前開自用小貨車左前角保險桿撞擊丙○○所騎乘機車附載之甲○○左腳後，致該機車人、車倒地，使原告丙○○發生
    頭痛、嘔吐及噁心等現象，並受有頭部外傷、合併腦震盪後遺症及身體多處擦傷
    等傷害，而原告甲○○則因而受有左側大腿遠端股骨及髕骨開放性骨折、左手中
    指近端指節骨骨折及身體多處擦傷等更為嚴重之傷害，至機車則有多處毀損、漏
    油及不堪使用之損壞，為此依民法第一百八十四條、第一百九十三條、第一百九
    十五條規定，請求被告乙○○賠償原告丙○○因此支出之醫療費用、機車毀損修
    繕費用、減少勞動能力及增加生活上需要之損害、精神賠償共計十萬零一百五十
    八元，並請求被告乙○○賠償原告甲○○因此支出之醫療費用（含預定將來需支
    出之費用）、減少勞動能力及增加生活上需要之損害、精神賠償共計三百九十二
    萬九千七百十二元，及均自起訴狀繕本送達翌日起，至清償日止之法定遲延利息
    。並依民法第一百八十八條規定，請求僱用人即被告雅懋公司負連帶賠償之責。
二、被告則以：原告丙○○機車損害部分依照片觀之僅限於機車大燈、後方燈一邊、
    後照鏡、手煞車器等處受有損害，並應考慮折舊問題，又其受傷情況輕微，根本
    無聘請看護必要，更無一個多月無法打工情形，且其請求之慰撫金亦屬過高；原
    告甲○○醫療費用應扣除已受領中國人壽保險公司給付之部分及證明書費用部分
    ，韓國地區之醫療費用支出應扣除非必要之整型手術等部分，另未來所需費用部
    分包含安裝人工關節、拔除內固定器、安裝關節軟骨、左大腿美容等節是否與本
    案車禍事故具有因果關係？是否均屬必要？原告甲○○均未負積極舉證之責。又
    原告甲○○僅提出畢業證書及所謂韓國平均工作所得資料，於未提出任何證據證
    明勞動能力確因本件車禍事故致有減損或喪失之情形下，即率然主張因本件車禍
    致減少勞動能力云云，其主張即顯無任何依據；至原告主張因聘僱看護增加生活
    上需要部分，未能舉證證明確有請看護之必要及確曾聘請看護致支出費用，其主
    張顯難採信。再衡諸被告二人經濟狀況，原告甲○○關於精神賠償之主張，亦屬
    過高。又被告乙○○係於下班後之個人時間駕駛其所有之自用小貨車不慎肇事，
    顯見並非執行被告雅懋公司之職務，本件應無民法第一百八十八條僱用人責任規
    定之適用等語為辯。
三、按關於由侵權行為而生之債，依侵權行為地法，涉外民事法律適用法第九條前段
    定有明文。本件原告甲○○為韓國籍人士，其本於侵權行為法律關係請求被告賠
    償，核屬涉外侵權行為事件，依前揭規定，關於原告甲○○對被告之請求，應適
    用侵權行為地法即中華民國法律，合先敘明。
四、原告主張被告乙○○係被告雅懋公司之受僱職員，於九十年十一月十七日晚間九
    時許，駕駛其所有車牌號碼五Ｃ─二四三八號自用小貨車，於欲返家之際，沿台
    北市士林區○○○道由南往北方向行駛，途經仰德大道三段二四０號前劃有分向
    限制線（即雙黃線）之限速四十公里之上坡道路時段，竟疏未注意，在上開地點
    為超越同向車道前方車輛，貿然以六十公里之時速高速疾駛，並跨越分向限制線
    駛入對向車道，與原告丙○○騎乘車牌號碼ＯＯＦ─三三○號重型機車發生碰撞
    ，致該機車人、車倒地，使原告丙○○發生頭痛、嘔吐及噁心等現象，並受有頭
    部外傷、合併腦震盪後遺症及身體多處擦傷等傷害，而機車後座乘客即原告甲○○則因而受有左側大腿遠端股骨及髕骨開放性骨折、左手中指近端指節骨骨折及
    身體多處擦傷等更為嚴重之傷害，機車並有多處毀損之事實，業據提出診斷證明
    書、交通事故現場照片、本院九十一年度交訴字第九號刑事判決書等件為證，並
    經本院調取上開刑事案卷，核閱卷內道路交通事故調查報告表，現場照片、警、
    偵訊、審理筆錄查明無訛，復為被告所不爭執，自堪信為真實。按行車速度依標
    誌或標線之規定；又汽車在雙向二車道行駛時，在劃有分向限制線之路段，均應
    在遵行車道內行駛，不得駛入來車之車道內，道路交通安全規則第九十三條第一
    項、第九十七條第一款、第二款分別定有明文。本件被告考領有汽車駕照，其駕
    駛上開自用小貨車自應遵守前揭交通安全規定，而依道路交通事故調查報告表所
    示，肇事路段劃有分向限制線且限速四十公里，參之當時夜間天候晴有照明，係
    直路、路面乾燥、無缺陷亦無障礙物且視距良好等情，顯無不能注意之情事，詎
    其竟疏未依規定在車道內行駛，且逆向超速駛入對向車道，致撞及丙○○、甲○○受傷，被告顯有過失，應堪認定。
五、按因故意、過失不法侵害他人之權利者，負損害賠償責任；汽車、機車或其他非
    依軌道行駛之動力車輛，在使用中加損害於他人者，駕駛人應賠償因此所生之損
    害，民法第一百八十四條第一項前段、第一百九十一條之二分別定有明文。次按
    不法侵害他人之身體或健康者，對於被害人因此喪失或減少勞動能力或增加生活
    上之需要時，應負損害賠償責任；不法侵害他人之身體者，被害人雖非財產上之
    損害，亦得請求賠償相當之金額，民法第一百九十三條第一項、第一百九十五條
    第一項亦分別定有明文。被告乙○○過失不法行為既堪認定，且其行為導致原告
    丙○○、甲○○受傷，致丙○○所駕機車毀損，其過失與原告丙○○、甲○○之
    損害間自有相當因果關係，自應依前開規定負損害賠償責任，茲就原告請求之項
    目、金額應否准許分述如下：
  (一)原告丙○○部分：
  1.侵害身體部分：
  (1)醫療費用部分一千一百五十八元部分：
  原告丙○○主張因前開車禍，先後於陽明醫院及台北榮民總醫院就診，共支出醫
    療費用合計為一千一百五十八元，業據提出與所述相符之醫療費收據為證，且為
    被告所不爭執，自堪信為真實。
  惟按強制汽車責任保險法第三十條規定，保險人依本法規定給付之保險金，視為
    加害人或被保險人損害賠償金額之一部分，加害人或被保險人受賠償請求時，得
    扣除之。又同法第二十九條第二項亦規定：加害人或被保險人先行賠償之金額，
    除約定不得扣除者外，保險人於本法規定之保險金額範圍內歸墊。從而保險人所
    給付受益人之保險金，可視為被保險人或加害人所負損害賠償金額之一部分，受
    害人倘已自保險金獲得滿足，即不得又對被保險人或加害人再事請求（最高法院
    九十年台上字第八二五號判決意旨參照）。查本件原告丙○○已自強制汽車責任
    保險人處受領保險金一千一百五十八元之給付，有原告所提付款查詢紀錄附卷可
    稽，依上規定，原告丙○○醫療費用一千一百五十八元之支出，自不得再向被告
    乙○○主張。
  (2)減少工作收入及增加生活上需要之損害數額共三萬元部分
  減少工作收入部分：
  I按私文書，除他造於其真正無爭執者外，應由舉證人證明其真正，民事訴訟法第
    三百五十七條定有明文。又當事人提出之私文書必須真正而無瑕疵者，始有訴訟
    法之形式的證據力，此形式的證據力具備後，法院就其中之記載調查其是否與系
    爭事項有關，始有實值的證據力可言（最高法院院四十一年度臺上字第九七一號
    判例參照）。本件原告主張原告於九十年十一月間任職於洋基服飾店，固據提出
    李佳燕出具之證明書一紙為證，並經被告當場否認其形式、實質之真正，惟原告
    仍主張其已盡舉證之責（均見本院九十二年七月三十日言詞辯論筆錄），依前揭
    法條規定及判例意旨，顯有未合。
  II次查，經本院依職權向管轄國稅局函查結果，原告丙○○九十年度並未申報任何
    所得資料，業經財政部台灣省南區國稅局高雄縣分局函覆明確，有該九十二年七
    月十一日南區國稅高縣二字第○九二○○五二二九七號函在卷可稽，足見原告丙○○關於當年度有工作收入之主張實堪存疑。
  增加生活上需要部分：
    原告丙○○主張因本件車禍受傷，聘僱看護人員照顧，為期一個月，支出看護費
    用三萬元部分，為被告所否認，自應由原告丙○○負舉證之責。經查：
  I關於原告丙○○聘請看護人員部分，原告僅提出網路下載列印之「安安看護中心
    」價目資料，惟就其必要性未進一步盡舉證之責。
  II經本院二次向台北榮民總醫院函查結果，據復：「病患丙○○因頭部外傷，分別
    於九十年十一月二十一日及九十一年一月十一日至本院神經外科門診就診，並未
    因此疾病住院治療」「病患丙○○因頭部外傷，於九十年十一月二十一日至本院
    門診，主訴於九十年十一月十七日因騎乘摩托車發生車禍，撞到頭部，並有頭痛
    、頭暈的現象。其於九十一年一月十一日第二次至本院複診，主訴仍有嘔吐現象
    ，但神經功能均顯示正常。此病人此後，即未曾再至本院門診就診。依病人病歷
    記載，病人乃發生頭部外傷致產生腦震盪現象。一般而言，腦震盪現象時間的長
    短，與撞擊力的大小、腦部受傷的嚴重度及病人的心態、個性、情緒有關，一般
    約持續數週至數月不定。在此期間內，一般只要多休息即可，並無聘請看護必要
    ：：」等語，有該院九十二年一月九日北總行字第○九一○○一四三五七號函、
    九十二年七月八日北總神字第○九二○○○七三九一號函附卷足參，堪認原告丙○○主張聘請看護乙節，並非必要。且此一函覆，亦足佐前述原告丙○○關於車
    禍受傷需休養一個月之主張，亦非可採。
  綜上，原告丙○○因本件車禍減少工作收入及增加生活上需要之損害數額共三萬
    元部分，經核原告丙○○受傷情形，並非必要之損失及支出，原告丙○○舉證且
    有未足，自難准許。
  (3)精神損害慰撫金五萬元部分：
    查原告丙○○因本件車禍受有前揭傷害情形，且依前述台北榮民總醫院覆函可知
    ，原告丙○○頭痛、頭暈、嘔吐等情確實持續相當時日，足見本件車禍確已導致
    原告丙○○精神上相當之苦楚，本院斟酌原告丙○○於前揭車禍發生時仍為學生
    ，並無收入；被告乙○○其時則為家電送貨司機，每年收入約二十萬元，有本院
    依職權函查之所得稅申報資料附卷可稽，現已因本案入獄服刑等各情況研判之結
    果，認為原告之慰撫金以三萬元為適當。
  2.機車毀損部分
  (1)原告丙○○所駕駛車牌號碼ＯＯＦ─三三○號重型機車，係其兄莊文琦所有，並
    已將本件車損損害賠償請求權讓與原告丙○○等情，業據原告丙○○提出與所述
    相符之機車行照影本、莊文琦出具之請求權讓與同意書等件為證，且為被告所不
    爭執，自堪信為真實。
  (2)原告主張前開機車因本件車禍致機車大燈、後方向燈一邊、後照鏡、手煞車器等
    項受有損害等情，為被告所不爭執，自堪信為真實（本院九十二年六月二十日言
    詞辯論筆錄）。至原告主張機車外殼、電瓶更換、引擎等其他項目之損害，原告
    未能提出相關之維修、估價資料，而依員警所製作之現場照片顯示，該機車左右
    車身完好無損害（前揭刑事案件偵查卷第十七頁）、後車尾完好無損（偵查卷第
    十九頁下圖）、車身亦無明顯撞擊點（偵查卷第二十一頁），僅左後車身、車首
    面版下緣處（偵查卷第十九頁上圖、第二十頁）有輕微之刮地痕，尚難以照片外
    觀推論前開機車受有機車大燈、後方向燈一邊、後照鏡、手煞車器等項以外之損
    害。
  (3)按「負損害賠償責任者，除法律另有規定或契約另有訂定外，應回復他方損害發
    生前之原狀」「第一項情形，債權人得請求支付回復原狀所必要之費用，以代回
    復原狀」，民法第二百十三條第一項、第三項分別定有明文。又請求以回復原狀
    費用以代回復原狀者，應以必要者為限，是如修理材料以新品換舊品者，自應予
    以折舊（最高法院七十七年五月十七日民事庭總會決議參照）。本件原告主張機
    車大燈、後方向燈一邊、後照鏡、手煞車器等項受有損害，須更新零件、材料，
    為被告所是認，並提出被告所不爭執之訪價表為據（本院九十二年六月二十日、
    八月二十五日言詞辯論筆錄），依該價目表更新之總價額為一千九百元（車頭大
    燈1000+方向燈300+後照鏡300+煞車器300=1900）。又依行政院公布之固定資產
    耐用年數表及固定資產折舊率之規定，機器腳踏車耐用年數為三年，依定率遞減
    法每年折舊千分之五三六；又「營利事業所得稅結算申報查核準則」第九十五條
    第八項規定「固定資產提列折舊採用定率遞減法者，以一年為計算單位，其使用
    期間未滿一年者，按實際使用之月數相當於全年之比例計算之，不滿一月者，以
    一月計」。查前開機車係八十五年七月出廠，有原告丙○○所提行照影本在可憑
    ，至九十年十一月十七日車禍發生日，已使用五年四月又二日，應以五年五月計
    ，則該車修理零件、材料費用折舊後之金額為一百九十元。
  3.依上所述，原告丙○○所得請求之金額於三萬零一百九十元之範圍內為有理由。
  (二)原告甲○○部分
  1.醫療費用部分
  (1)原告甲○○於台灣地區就診部分：
  關於陽明醫院之醫療費用，合計為支出七千六百六十四元部分：
    業據原告甲○○提出與所述相符、被告不爭執之醫療費用收據為憑，除其中九十
    年十一月十八日支出之證明書費八十元非屬必要費用，應予剔除外（詳後），其
    餘七千五百八十四元，依原告所受傷害情形及各收據所載明之醫療項目觀之，均
    屬治療上之必要費用，應予准許。
  關於台北榮民總醫院之手術及住院醫療費用，合計支出為三十三萬零九百六十四
    元部分：
    業據原告甲○○提出與所述相符、被告不爭執之醫療費用收據為憑，除其中九十
    年十二月二十七日支出之證明書費八百元、二百元非屬必要費用，應予剔除外（
    詳後），其餘三十二萬九千九百六十四元，依原告所受傷害情形及各收據所載明
    之醫療項目觀之，均屬治療上之必要費用，應予准許。
  關於萬芳醫院之醫療費用，合計支出為七百二十元部分：
    業據原告甲○○提出與所述相符之醫療費用收據為憑，且為被告所不爭執，自應
    准許。
  至原告雖另主張前開證明書費用不應剔除乙節：
    按診斷書費非係因侵權行為所生財產上之損害，不得請求賠償，前經最高法院於
    六十六年六月十一日第五次民事庭會議決議在案。又前開證明書費用性質上係為
    民、刑訴訟上舉證證明確有受傷或支出費用之憑證，甚或有其他用途（如請領保
    險給付等），尚非侵權行為本身所造成之損害或增加之支出。又證明書本身是否
    均係用於民事訴訟之舉證已非無疑，且當事人參與訴訟活動所支出之費用，所應
    考量者應為系爭舉證之支出應否認定訴訟費用（如請領戶籍謄本、地籍謄本、書
    狀繕本製作費用、影印費等）而得另為確認之問題，尚不宜以舉證必要而逕認定
    為實體法上損害賠償之範圍，是此項證明書費用仍應認非被告乙○○侵害原告甲○○所生之損害，自應予以剔除。
  被告另主張原告已自中國人壽保險公司受領給付應予剔除乙節：
    按保險制度，旨在保護被保險人，非為減輕損害事故加害人之責任。保險給付請
    求權之發生，係以定有支付保險費之保險契約為基礎，與因侵權行為所生之損害
    賠償請求權，並非出於同一原因。後者之損害賠償請求權，殊不因受領前者之保
    險給付而喪失，兩者除有保險法第五十三條關於代位行使之關係外，並不生損益
    相抵問題，最高法院著有六十八年台上字第四二號判例可資參照。又傷害保險之
    保險人不得代位行使要保人或受益人因保險事故所生對於第三人之請求權，亦保
    險法第一百三十五條準用同法第一百零三條所明定。查中國人壽保險公司所為之
    本件保險給付，乃係源自於原告甲○○前所自行投保之「僑生保險」而來，並非
    如同全民健康保險法或強制汽車責任保險法之「強制保險」性質（詳前五、(一)1.
    (1)原告丙○○部分）。復查「僑生傷病醫療保險辦法」於九十年十二月廿六日
    業已廢止在案，而既使是廢止前之舊法條文中亦未如同全民健康保險法定有「法
    定代位」之特別規定，是依上開判例意旨及法條規定，被告主張原告甲○○受領
    中國人壽保險公司所為保險給付應予扣除云云，自無可採。
  又如前五、(一)1.(1)所述，依強制汽車責任保險法第三十條、第二十九條第二項
    規定，保險人所給付受益人之保險金，可視為被保險人或加害人所負損害賠償金
    額之一部分，受害人倘已自保險金獲得滿足，即不得又對被保險人或加害人再事
    請求。本件原告甲○○已自強制汽車責任保險人處受領保險金二十萬元（本院九
    十二年九月十二日言詞辯論筆錄），有原告所提付款查詢紀錄附卷可稽，依上規
    定，此部分自應予以扣除，並不得再向被告乙○○主張。
  綜上：原告甲○○於台灣地區已支出之醫療費用應為三十三萬八千二百六十八元
    （7584+329964+720=338268），扣除已受領之強制汽車責任險給付二十萬元，所
    得請求之金額應為十三萬八千二百六十八元
  (2)原告甲○○於韓國地區就診六萬六千二百四十八元部分：
  原告甲○○主張因本件車禍返回韓國後，支出手術及住院費用韓元一百九十萬一
    千三百六十元（折合新台幣為五萬五千九百二十二元，以一：三四換算），轉往
    其他醫院之醫療費用支出韓元三十五萬一千零八十八元（折合新台幣為一萬零三
    百二十六元），合計為韓元二百二十五萬二千四百四十八元（折合新台幣為六萬
    六千二百四十八元），業據提出與所述相符之手術及住院費用收據影本、中文翻
    譯，暨其認證證明影本等件為證且，依原告所受傷害情形及各收據所載明之醫療
    項目觀之，均屬治療上之必要費用，應予准許。至被告雖質疑前揭韓國地區醫療
    單據中關於「整型外科」費用支出（即九十一年七月十一日支出韓元一萬七千九
    百八十元、四萬二千零八十元）之必要性，然就原告所提甲○○受傷及相關手術
    照片觀之，原告因車禍所生疤痕確有以整型外科手術處理之必要，且此部分與其
    他醫療費用支出時間相近，應可認定均屬本件車禍所生損害。
  依上所述，原告甲○○於韓國地區所實際支出之醫療費用，合計為韓元二百二十
    五萬二千四百四十八元，折合新台幣為六萬六千二百四十八元，均應予以准許。
  (3)原告甲○○就將來後遺症部分推定須再另行支出之醫療費用：
  人工關節安裝手術一百四十八萬二千四百十二元部分：
  I原告甲○○主張未來有安裝人工關節手術之必要，業據提出韓國慶熙大學校醫科
    大學附屬醫院出具之「未來治療預定書」為證，雖被告質疑其必要性，惟查：除
    前揭原告所提「未來治療預定書」外，經本院向台北榮民總醫院函詢結果，據復
    ：「查該患者罹患股骨遠端骨折合併膝關節損傷後發生創傷性關節炎而需施行膝
    關節置換手術者約為百分之二十以上」等語，有該院九十二年七月二十九日北總
    骨字第○九二○○二五八○九號函在卷足參，是原告甲○○之受傷情形既有施行
    人工關節置換手術之必要，復經原告於返回韓國後就醫之醫院提出證明，自應認
    此項費用確有必要。
  II至人工關節之再手術年限，原告甲○○所提前開「未來治療預定書」雖表示為十
    年，前開台北榮民總醫院函覆則表示為十年至二十年，依上開二項資料，本院認
    以每十五年再手術一次計算其將來可能支出較為合理，以原告主張二十歲計算至
    七十歲，須手術之次數應為四次（20-35、36-50、51-65、66-70），其應支出之
    金額應為一百十八萬五千九百二十九元（00000000×4次=00000000(韓元)，折合
    台幣：0000000）。
  拔除內固定器手術四萬一千七百零四元部分：
    原告主張此部分應比照拔除「外」固定器手術之費用四萬一千七百零四元，惟台
    北榮民總醫院於前開函覆表示：「查病患甲○○小姐係於股骨遠端骨折已癒合之
    情況下，拔除內固定器，若依本院雷同之病例，住院總費用約為新台幣二萬三千
    元」等語，是原告甲○○此部分之支出，自應於二萬三千元範圍內方屬必要。
  安裝關節軟骨手術三十萬元部分：
    原告甲○○雖主張將來有施行安裝關節軟骨手術之必要，惟查：
  I原告甲○○所為前開主張，並未經國內或韓國地區曾經診療原告之醫院出具任何
    診斷證明，僅提出署名「馬筱笠主任」者所著文獻為憑，然是項醫療文獻所載如
    何與原告甲○○之傷勢產生關連性、是否適合於原告甲○○之病情，事涉醫療專
    業，尚難認原告就此部分之必要性已盡舉證之責。
  II至原告甲○○所提光碟片資料，據原告陳報稱係名稱為" Open Adhesiolysis &
    Cement Bead Removal & Tbr Tuberosity Osteotomy Knee Left"之手術，經本
    院向相關專業單位函詢結果，據覆該項手術係「指病人上次手術時有置入含抗生
    素之泥骨珠（cement bead），這次將之移除。又因關節沾黏厲害而無法正常彎
    曲或伸直，而將沾黏（adhesion）組織放鬆解離（lysis）。又因沾黏厲害不易
    打開關節腔，而將脛股突（tibial tuberosity）切開之手術之謂」，有中華民
    國關節重建醫學會九十二年八月二十九日（六）關醫賴宇字第○二○號覆函在卷
    可參，顯與關節軟骨手術無涉，光碟片內容亦非證明原告甲○○有施行該項手術
    必要之適合證據。
  III關於軟骨移植手術，本院向相關學會函詢結果，據覆如下：
  (甲)中華民國骨科醫學會：
    「一、『軟骨移植手術』係治療軟骨缺損所採取的手術，略述如左列，敬供參考
    。（一）骨軟骨馬賽克式整型術：亦即取自體膝關節內，較不易影響重力傳導部
    分的骨軟骨填充至缺損部，這方面國內即可施行，為健保給付項目。（二）自體
    軟骨移植手術：亦即首先以關節鏡手術取出一小塊軟骨組織，經實驗室操作培養
    軟骨細胞，俟培養增生至一定數目後，再次施行手術直入膝關節軟骨缺損部分。
    此手術國內無認可的軟骨細胞培養實驗室，故無法在國內施行。另外，此手術為
    新方法，在短期內追蹤效果不錯，但目前缺乏長期追蹤的結果。此手術在美國屬
    於實驗性手術，光軟骨細胞培養收費一萬美金左右」「上述兩種手術多適用局部
    軟骨缺損情形，若為廣泛的軟骨磨損，則效果不彰」「單從簡單的書面資料，不
    知這病人創傷性關節炎的嚴重程度，所以無法評斷是否適合施行上述手術」等語
    ，有該會九十二年九月三日（九二）骨醫勝字第○七五號函附卷可稽。
  (乙)中華民國關節重建醫學會：
    「軟骨移植手術有兩大類：一種為自體軟骨移植手術，一種為軟骨鑲嵌術。一自
    體軟骨細胞移植手術（autogenous chondrocyte implantion）簡稱（ACI）Ａ內
    容為：：：Ｂ作用：修補關節軟骨缺損處。Ｃ適應症：有症狀之股骨踝軟骨缺損
    ，經其他關節鏡或別種手術治療效果不好者（備註：FDA於二○○○年三月限制
    第二線使用，即經他種手術治療效果不好者，就是應以軟骨鑲嵌術為首選治療）
    。Ｄ禁忌症：不適用於退化性關節炎之軟骨損傷。：：費用為前後兩次手術費用
    再加上軟骨細胞培養費用(美金一萬元)。二軟骨鑲嵌術（mosaicplasty）Ａ內
    容為：：：Ｂ作用：修補關節軟骨缺損處。Ｃ適應症：有症狀之股骨踝軟骨缺損
    （外傷或分離性股軟骨炎）為第一考量之治療」「若為創傷性關節炎常非局部軟
    骨缺損，應非此種治療之適應症」「此種手術屬關節整型手術（健保碼：64176
    B.9090x1.53=13907元）。
    雖經本院提示前開二函後原告訴訟代理人逕自表示「實施系爭手術是韓國醫院所
    為之專業建議，故應無安全考量」「軟骨鑲嵌術為己經過醫院判斷不適合甲○○
    」等語（本院九十二年九月二十二日言詞辯論筆錄），然均未見原告就上揭說法
    為任何舉證，參以原告先前所提出「馬筱笠主任」之學術文獻，主要在說明「自
    體骨軟骨移轉術」，而非軟骨細胞培養之手術；本件原告甲○○係嚴重之「股骨
    遠端骨折合併膝關節損傷後創傷性關節炎」，依前述中華民國關節重建醫學會之
    意見認「若為創傷性關節炎常非局部軟骨缺損，應非此種治療之適應症」，而中
    華民國骨科醫學會亦認「上述兩種手術多適用局部軟骨缺損情形，若為廣泛的軟
    骨磨損，則效果不彰」「單從簡單的書面資料，不知這病人創傷性關節炎的嚴重
    程度，所以無法評斷是否適合施行上述手術」，均對本件原告之症狀應適否用原
    告主張之軟骨移植手術持保留甚或偏向否定之態度，遑論原告主張應施行在美國
    仍屬實驗階段或第二線治療之自體軟骨（細胞）移植手術？
  Ⅳ綜上：原告主張將來須安裝關節軟骨手術支出三十萬元部分，尚有未合，不應准
    許。
  左大腿美容手術二十萬元部分：
    至原告甲○○復主張左大腿美容手術須支出三十萬元，其惟一之舉證係原告甲○○左大腿手術之照片數幀，惟經本院以原告甲○○所提供照片詢問相關醫院結果
    ，分別函覆稱：「是否必要實施除疤手術，應視手術後追蹤時間及疤痕形狀而定
    ，如形成疤痕，可於前次手術約一年後施行除疤手術。若疤痕有攣縮且影響關節
    活動或嚴重影響外觀，則可嘗試手術治療，但如有體質因素易致疤痕者，則非必
    要手術治療，可以嘗試藥物除疤」「除疤手術的價格，視疤痕大小、形狀及材料
    而定。費用通常在數萬元之間」（新光醫院整型外科覆函）；「手術後所生疤痕
    一般需等三個半月疤痕定型後才能決定是否適合作除疤手術。至於手術費用端視
    所選擇治療方式而定，手術可能需多次進行，加以公、私立醫院收費標準不一，
    實在難以估算所需費用」（台北市立忠孝醫院九十二年九月十七日北市中醫醫字
    第○九二六○六七三○○○號覆函）各等語，足見是否需要進行除疤美容手術，
    乃一醫療專業問題，變數甚多，需視術後病人狀況、體質而定，手術亦非唯一之
    治療方式，尚非原告所稱：憑已進行手術及傷勢情形，依吾人智識及經驗法則即
    可認定，亦非原告所提照片即可判斷。又除疤手術是否必要之前提既無從認定，
    原告是否因除疤手術而支出費用損害即非確定，本院自無從逕依民事訴訟法第二
    百二十二條第二項規定自行認定損害賠償數額。
  小結：原告甲○○將來後遺症部分之醫療費用之請求，於一百十八萬八千二百二
    十九元之範圍內為有理由（0000000＋2300=0000000）。
  2.原告甲○○減少勞動能力及增加生活上需要之損害五十萬元部分：
  (1)關於減少勞動能力部分：
    經本院向台北榮民總醫院函詢原告甲○○恢復行走能力、休養所需時間，據覆：
    「病患自九十一年五月九日最後一次門診就診之後，約需半年之診治及休養，行
    動方能恢復正常」等語，有該院前揭九十二年七月二十九日覆函在卷可參。是原
    告無法工作之時間，應至九十一年五月九日後半年，即至同年十一月九日之期間
    無法工作應可認定。原告甲○○於九十一年八月二十三日畢業於韓國國民大學，
    有原告甲○○所提畢業證書在卷足憑，是原告甲○○因本件車禍無法工作之期間
    應為九十一年八月二十四日至同年十一月九日共計七十七日，以原告所提供西元
    二○○三年韓國大學畢業生平均年薪七十五萬計算，原告無法工作所受損失應為
    十五萬八千二百十九元（750000X77/365=158219，元以下四捨五入）。
  (2)關於增加生活上需要部分：
    原告於九十年十一月十七日車禍後住院，且如前所述，需休養至九十一年十一月
    九日，而依原告受傷情狀及無法正常行動之情況觀之，前開期間內聘僱看護人員
    應屬必要，又原告主張聘僱看護支出費用以每日一千元計，衡諸原告所提相關看
    護費用行情資料，核屬合理，是其因此增加之看護費用支出金額應為三十五萬七
    千元（1000X X357=357000）。
  (3)綜上：原告因本件車禍減少勞動能力及增加生活上需要之損害合計以五十一萬五
    千二百十九元之範圍內為合理，原告請求五十萬元，應屬有據。
  3.原告甲○○所受精神上損害之慰撫金一百萬元部分：
    查原告甲○○因本件車禍受有前揭傷害情形，致有相當時間行動不便，並經多次
    門診、復健及手術，術後且可能留有大面積之疤痕，畢業後無法即時投入就業，
    致生涯規劃受影響，足見本件車禍確已導致原告精神、肉體上相當之苦楚，本院
    斟酌原告大學畢業，原尚無就業經驗，被告乙○○則為家電業員工，車禍前每年
    收入約二十四萬元，依兩造身分、地位、經濟狀況研判之結果，認為原告之慰撫
    金以四十萬元為適當。
  4.末查原告甲○○係一韓國籍交換學生，有原告甲○○之「中、英文（SONG JUNG
    -DUCK）姓名」證明書及附有「韓、英文（SONG JUNG-DUCK）姓名」之原告甲○○韓國護照影本在卷足證，更有本案刑事部分應訊證人簡江作之證述在案可憑，
    是以足肯認原告甲○○與前開各項證物之「韓、英文姓名」之同一性；由原告所
    提之「韓、英文診斷證明書」之「韓、英文姓名」加以比對，亦足堪認定其同一
    性無疑，是被告此部分之質疑，尚屬無據。
  5.綜合以上各項請求，原告甲○○所得請求之金額於二百二十九萬二千七百四十五
    元範圍內為有理由（138268+66248+0000000+500000+400000=0000000）
六、被告雅懋公司應否負連帶賠償責任部分：
  (一)按受僱人因執行職務，不法侵害他人之權利者，由僱用人與行為人連帶負損害賠
    償責任，但選任受僱人及監督其職務之執行，已盡相當之注意或縱加以相當之注
    意而仍不免發生損害者，僱用人不負賠償責任，民法第一百八十八條第一項定有
    明文。本件被告乙○○係受僱於被告雅懋公司，前開車禍發生時係被告乙○○下
    班後回家途中所發生，乃兩造所不爭執之事實，是此部分爭點乃在於：被告乙○○下班回家途中之肇事是否為「執行職務」行為？
  (二)按民法第一百八十八條第一項所謂受僱人因執行職務不法侵害他人之權利，不僅
    指受僱人因執行其所受命令，或委託之職務自體，或執行該職務所必要之行為，
    而不法侵害他人之權利者而言，即受僱人之行為，在客觀上足認為與其執行職務
    有關，而不法侵害他人之權利者，就令其為自己利益所為亦應包括在內，最高法
    院著有四十二年台上字第一二二四號判例可資參照。是決定被告乙○○車禍發生
    是否執行職務之範圍，應在於被告乙○○上開駕車返家之行為，「客觀上」是否
    足認與其執行職務有關。經查：
  1.本件車禍係發生於台北市士林區○○○道被告乙○○返回北投區○○路○路途中
    ，時間為晚上九時許，就處所、時間言，均難認客觀上與執行職務有關。
  2.車牌號碼五Ｃ─二四三八號自用小貨車係被告乙○○所有，依偵查中警製照片，
    其上並無任何關於雅懋公司之標示，被告乙○○於刑事案件審理時，經法官詢以
    照片上面噴漆是否為公司名稱，被告乙○○答以：「我們是送泰一電器」等語（
    本院九十一年交訴字第九號刑事案卷第十八頁），足見前開貨車所漆"Daiichi"
    應係「泰一」電器之意，原告指稱該車輛上印有被告雅懋公司之字樣云云，與卷
    證事實容有未合。是該車既為被告乙○○所有，其上復無任何被告雅懋公司標示
    ，被告乙○○隨時皆可能駕駛該車行動，是駕駛前開車輛之客觀事實，即難作為
    判斷是否執行職務之準據，而須求諸行為內容、時間、地點等其他客觀標準。然
    查本件無論就被告行為內容（開車返家）、時間（夜間九點）、地點（返家途中
    ）等標準，均無法認定與執行職務有關，自無從認定本件車禍係屬被告乙○○係
    執行被告雅懋公司職務。
  3.刑法上關於「業務」之認定，與民法上「執行業務」之概念尚屬有別。刑法上所
    謂之業務，係指個人基於社會地位繼續反覆所執行之職務，除主要業務外，亦包
    括完成主要業務所附隨之準備工作與輔助事務，旨在提高從事業務之人主觀之注
    意義務；至民法上受僱人執行業務應由僱用人負連帶責任之依據，則在於僱用人
    使役他人，享受利益，並有較佳之經濟負擔能力，故應就受僱人客觀上與執行職
    務有通常合理關連之事項負連帶責任。兩者立法意旨不同，標準各異，自難以被
    告乙○○於刑事判決經認定為業務過失傷害之事實，作為推斷被告乙○○之行為
    係屬「執行業務」之論據。
  (三)綜上，原告請求被告雅懋公司連帶負損害賠償責任之部分，應屬無據，不應准許
    。
七、從而，原告丙○○、甲○○本於侵權行為法律關係，依民法第一百八十四條等規
    定，請求被告乙○○賠償原告丙○○三萬零一百九十元、賠償原告甲○○二百二
    十九萬二千七百四十五元，及均自起訴狀繕本送達翌日起即九十一年五月一日起
    至清償日止按年利率百分之五計算之利息，為有理由，應予准許，逾此部分之請
    求則無理由，應予駁回。又原告另依民法第一百八十八條規定，請求被告雅懋公
    司應與被告乙○○負連帶損害賠償責任，亦同屬無理由，應併予駁回。
八、本件事證已臻明確，兩造其餘主張陳述及所提證據，經審酌與本院前揭判斷不生
    影響，均無庸再予論述，附此敘明。
九、本判決第一項所命給付金額未逾新台幣五十萬元，應依職權宣告假執行；又本判
    決第二項原告甲○○陳明願供擔保，聲請宣告假執行，經核原告勝訴部分，合於
    法律規定，爰酌定相當之擔保金額宣告之。又被告就前開假執行宣告，亦陳明願
    供擔保，請准宣告免為假執行，經核並無不合，爰酌定相當金額准許之。至原告
    其餘假執行之聲請，因訴之駁回而失所依據，不予准許。
十、據上論結，原告之訴為一部有理由，一部無理由，依民事訴訟法第七十九條、第
    八十五條第一項但書、第三百八十九條第一項第五款、第三百九十條第二項、第
    三百九十二條第二項，判決如主文。
中      華      民      國    九十二    年      十      月      六      日
                                    臺灣士林地方法院民事第二庭
~B法      官  王本源
右為正本係照原本作成。
如對本判決上訴須於判決送達後廿日內向本院提出上訴狀。
中      華      民      國    九十二    年      十      月      十四    日
~B法院書記官  翁禎謙
附表：（元以下四捨五入）
第一年折舊：1900x0.536= 1018
第二年折舊：(0000-0000)x0.536=473
第三年折舊：(0000-0000-000)x0.536=000
0000+473+219=1710
按採用定率遞減法者，其最後一年之折舊額，加歷年折舊累計額，其總和不得超過該
資產成本原額十分之九，依上開計算方法，計至第三年累計折舊額已達一千七百十元
，是本件折舊額即應以原資產十分之九計算，即折舊後之金額為一百九十元（1900
x(1-9/10)=190）


司法院資訊處製作；財團法人民間司法改革基金會備份。
